【裁判字號】    89,親,16
【裁判日期】    891031
【裁判案由】    否認婚生子女
【裁判全文】
臺灣苗栗地方法院民事判決                            八十九年度親字第一六號
    原        告  乙○○
    被        告  鍾芩羽
    兼法定代理人  甲○○
右當事人間請求否認子女事件，本院判決如左：
    主    文
確認被告鍾芩羽非原告之婚生女。
訴訟費用由被告負擔。
    事    實
甲、原告方面：
  一、聲明：如主文所示。
  二、陳述：兩造於民國七十九年四月十九日結婚，惟被告於婚後經常離家出走，自
      八十一年起，兩造即未共同生活，又被告甲○○竟於八十二年至八十三年間與
      訴外人同居通姦，嗣經原告報警查獲，原告為此提起離婚之訴，並經台灣嘉義
      地方法院於八十三年十月二十三日以八十三年度婚字第一一三號判決原告與被
      告甲○○離婚確定在案。詎原告於八十九年二月間竟接獲苗栗縣竹南戶政事務
      所通知被告鍾芩羽係原告與被告甲○○婚姻關係存續中所生之女，而准被告鍾
      芩羽之出生登記，然被告甲○○受胎期間，原告已無和其同居，故被告鍾芩羽
      確非原告與被告甲○○所生，二人間顯無父女關係存在，為此依民法第一千零
      六十三條第二項之規定提起本訴。
  三、證據：提出苗栗縣竹南鎮戶政事務所簡便行文表二紙。
乙、被告方面：
  一、聲明：同意原告之請求。
  二、事實：被告鍾芩羽確非被告甲○○與原告所生。
丙、本院依職權調閱兩造之戶籍資料並囑託財團法人長庚紀念醫院鑑定兩造之血緣關
    係。
    理    由
一、原告主張原告與被告甲○○前係夫妻，被告甲○○自婚後經常離家出走，自八十
    一年起，兩造即未共同生活，八十二年至八十三年間，被告甲○○又與訴外人同
    居通姦，經原告報警查獲，原告為此提起離婚之訴，並經台灣嘉義地方法院於八
    十三年十月二十三日以八十三年度婚字第一一三號判決原告與被告甲○○離婚確
    定在案。詎原告於八十九年二月間竟接獲苗栗縣竹南戶政事務所通知被告鍾芩羽
    係原告與被告甲○○婚姻關係存續中所生之女，而准被告鍾芩羽之出生登記，然
    被告甲○○受胎期間，原告已無和其同居，故被告鍾芩羽確非原告所生之事實，
    業據其提出提出苗栗縣竹南鎮戶政事務所簡便行文表二紙為證，且為被告所不爭
    執，另經本院囑託財團法人長庚紀念醫院鑑定兩造血緣關係之結果，覆稱：可以
    排除原告係被告鍾芩羽的親生父親之假設等語，有該院八九長庚院法字第零五三
    三號函及親子鑑定報告在卷可稽，足徵原告與被告鍾芩羽間確無血緣關係，則自
    堪信原告之主張為真實。
二、按民法第一千零六十三條第一項推定之婚生子女，如夫妻之一方能證明妻非自夫
    受胎者，得於知悉子女出生之日起，一年內提起否認之訴，同條第二項定有明文
    。查被告甲○○受胎生下被告鍾芩羽，既係在其與原告婚姻關係存續中，則依法
    自應推定被告鍾芩羽為原告之婚生女，然被告甲○○於受胎之際，並未與原告同
    居生活，亦即並非自原告受胎，準此，原告於八十九年二月間知悉被告鍾芩羽出
    生之日起一年內提起本件訴訟，核屬有據，應予准許。
三、據上論結，本件原告之訴為有理由，依民事訴訟法第八十五條第一項前段、第七
    十八條，判決如主文。
中      華      民      國    八十九    年      十      月    三十一    日
                                  臺灣苗栗地方法院民事庭
~B法      官  曾明玉
右為正本係照原本作成。
如對本判決上訴，須於判決送達後二十日內向本院提出上訴狀。
~B法院書記官  陳貴瑋
中      華      民      國    八十九    年      十      月    三十一    日


司法院資訊處製作；財團法人民間司法改革基金會備份。
